臺灣高雄地方法院刑事判決　　　　　　 110年度審易字第42號
公　訴　人　臺灣高雄地方檢察署檢察官
被　　　告　曾千蓉
上列被告因詐欺案件，經檢察官提起公訴（108 年度偵緝字第45
7 號、偵字第10092 號），被告於準備程序中就被訴事實為有罪
陳述，本院合議庭裁定由受命法官獨任進行簡式審判程序，判決
如下：
    主  文
曾千蓉犯以不正方法由自動付款設備取得他人之物罪，處有期徒
刑陸月，如易科罰金，以新臺幣壹仟元折算壹日。未扣案之犯罪
所得新臺幣貳拾貳萬元沒收，於全部或一部不能沒收或不宜執行
沒收時，追徵其價額。又犯如附表二編號1 至9 所示之詐欺取財
罪，共玖罪，各處有期徒刑參月，如易科罰金，均以新臺幣壹仟
元折算壹日。又犯如附表二編號10所示之詐欺取財罪，處有期徒
刑伍月，如易科罰金，以新臺幣壹仟元折算壹日。應執行有期徒
刑壹年陸月，如易科罰金，以新臺幣壹仟元折算壹日。
    事  實
一、曾千蓉與柯重男（起訴書均誤載柯重南）為前男女朋友。緣
    柯重男因經營合會，曾千蓉代理多位同事、友人參加柯重男
    所組之合會而有金錢往來，曾千蓉為便於處理同事及友人所
    繳交合會會款，於民國107 年3 月23日許起向柯重男借用台
    新國際商業銀行（下稱台新銀行）帳號2039XXXXXX0968號（
    詳卷）帳戶，柯重男並將前開帳戶之存摺、提款卡、印章借
    與曾千蓉使用。詎曾千蓉於107 年10月12日與柯重男分手後
    ，明知前開帳戶內剩餘之新臺幣（下同）22萬1378元係屬柯
    重男原有之存款，並非其所有，亦未取得柯重男之同意，竟
    意圖為自己不法之所有，基於以不正方法由自動付款設備取
    得他人之物之單一犯意，陸續於附表一所示時地，持柯重男
    前開帳戶提款卡插入自動櫃員機，再輸入提款卡提款密碼，
    此以不正方式接續提領如附表一所示屬於柯重男之存款，而
    取得共計22萬元之現金，嗣因柯重男收到銀行扣款簡訊，查
    詢上開銀行帳戶餘額發覺遭提領，因而報警查悉上情。
二、曾千蓉代理楊俊楠、趙怡晴、廖方晽、李映嫻、黃寀禎參加
    柯重男所組之如附表二所示之合會，詎其竟意圖為自己不法
    之所有，基於詐欺取財之犯意，於附表二各編號所示時間，
    撥打電話向柯重男佯稱楊俊楠、趙怡晴、廖方晽、李映嫻、
    黃寀禎等人分別欲以附表二各編號冒標金額欄所示金額標會
    ，並向楊俊楠、趙怡晴、廖方晽、李映嫻及黃寀禎佯稱係會
    首吃會或該次無會員投標而抽籤得標，致柯重男、楊俊楠、
    趙怡晴、廖方晽、李映嫻及黃寀禎均誤信為真，柯重男、楊
    俊楠、趙怡晴、廖方晽、李映嫻及黃寀禎因而分別交付如附
    表二各編號詐得金額欄所示之合會金及該次會款予曾千蓉。
三、案經高雄市政府警察局三民第二分局、仁武分局報告臺灣高
    雄地方檢察署檢察官偵查起訴。
    理  由
一、本件被告曾千蓉所犯均為死刑、無期徒刑、最輕本刑為3 年
    以上有期徒刑以外之罪，其於準備程序進行中，就被訴事實
    為有罪之陳述，經受命法官告知簡式審判程序之旨，並聽取
    檢察官、被告之意見後，認無不得或不宜改依簡式審判程序
    進行之情事，由本院依刑事訴訟法第273 條之1 第1 項、第
    284 條之1 規定，裁定由受命法官獨任進行簡式審判程序。
    又本件之證據調查，依刑事訴訟法第273 條之2 規定，不受
    同法第159 條第1 項、第161 條之2 、第161 條之3 、第16
    3 條之1 及第164 條至第170 條規定之限制，均合先敘明。
二、上開犯罪事實，業據被告於本院審理時坦承不諱（見本院卷
    297 、327 、333 頁），核與證人即被害人柯重男、楊俊楠
    於警詢、偵查中之證述，證人即被害人趙怡晴、廖方晽、李
    映嫻、黃寀禎於偵查中之證述情節相符，事實欄一部分並有
    台新銀行對帳單交易明細、ATM 監視錄影擷取畫面、台新銀
    行108 年6 月3 日台新作文字第10813824號函及所附被害人
    柯重男前開帳戶交易明細；事實欄二有合會會單影本、LINE
    對話紀錄擷取畫面、被告之筆記存卷可佐，足認被告自白與
    事實相符，並有證據補強，洵堪採為論罪科刑之依據。從而
    ，本案事證明確，被告上開犯行均堪認定，應依法論科。
三、論罪科刑：
（一）法律說明：
      刑法第339 條之2 第1 項之以不正方法由自動付款設備取
      得他人之物罪，其所謂「不正方法」，係泛指一切不正當
      之方法而言，並不以施用詐術為限，例如以強暴、脅迫、
      詐欺、竊盜或侵占等方式取得他人之提款卡及密碼，再冒
      充本人由自動提款設備取得他人之物，或以偽造他人之提
      款卡由自動付款設備取得他人之物等等，均屬之（最高法
      院94年度臺上字第4023號判決參照）。查本件被害人柯重
      男與被告曾千蓉交往期間，為便於處理合會會款而將其所
      有之台新銀行帳戶之存摺、提款卡（含密碼）交付予被告
      曾千蓉使用至分手之日止，而後經被告曾千蓉提領上揭帳
      戶內款項。是告訴人雖交付提款卡等物，惟並未同意被告
      於分手後仍再使用該提款卡提領帳戶內款項，被告違反被
      害人柯重男之意思，冒充被害人本人持卡盜領，依上開說
      明，即屬刑法第339 之2 第1 項所謂之「不正方法」，所
      為自構成該條之以不正方法由自動付款設備取得他人之物
      罪。
（二）罪名及罪數：
      核被告就犯罪事實一所為，係犯刑法第339 條之2 第1 項
      之以不正方法由自動付款設備取得他人之物罪；就犯罪事
      實二所為，均係犯刑法第339 條第1 項之詐欺取財罪。被
      告先後從自動付款設備提領附表一被害人柯重男帳戶款項
      共計22萬元，係基於一個行為決意，持續侵害同一被害人
      之同一財產法益，各行為之獨立性極為薄弱，依一般社會
      健全觀念，在時間差距上，難以強行分開，此部分犯行應
      視為數個舉動之接續施行，屬接續犯而應各論以一罪。而
      被告附表二所示各次冒標犯行，係同時使各會員陷於錯誤
      而交付財物，屬一行為觸犯數同一罪名之同種想像競合犯
      ，應依刑法第55條之規定從一重論處。又被告所犯上開11
      罪間，犯意各別，行為互殊，應予分論併罰。
（三）刑罰裁量：
      爰以行為人之責任為基礎，並審酌被告不思以正當途徑獲
      取財物，竟以非法方式由自動付款設備取得他人財物，又
      以冒標方式詐騙他人錢財，不僅使被害人等受財產損害，
      更破壞社會治安、破壞人際互信基礎，且事後雖與被害人
      楊俊楠、趙怡晴、廖方晽、李映嫻及黃寀禎5 人成立調解
      ，卻僅給付部分款項後即未依約履行，被害人楊俊楠因此
      於本院審理時請求對被告從重量刑等語（見本院卷第297
      、335 頁），被告所為實屬不該，惟念其犯後坦承犯行，
      態度尚可，兼衡被告之素行、本件犯罪之手段、情節、所
      生危害、智識程度、家庭生活、經濟狀況等一切具體情狀
      （涉被告個人隱私，均詳卷），分別量處如主文所示之刑
      ，並均諭知易科罰金之折算標準，復審酌被告所犯上開詐
      欺各罪，其犯罪時間密集，且犯罪手法類似，如以實質累
      加之方式定應執行刑，則處罰之刑度顯將超過其行為之不
      法內涵，而違反罪責原則，及考量刑罰對被告造成之痛苦
      程度，係隨刑度增加而生加乘效果，而非以等比方式增加
      ，是以隨罪數增加遞減其刑罰之方式，當足以評價被告行
      為之不法性之法理（即多數犯罪責任遞減原則），定其應
      執行之刑及易科罰金之折算標準。
四、沒收與否之認定：
（一）本件被告於附表一所示之犯罪所得共計為22萬元，既未扣
      案，亦未實際發還被害人柯重男，為避免被告因犯罪而坐
      享犯罪所得，自應依刑法第38條之1 第1 項前段、第3 項
      之規定，於其所犯罪刑項下宣告沒收，於全部或一部不能
      沒收或不宜執行沒收時，追徵其價額。
（二）被告如附表二各編號所示之詐得金額，為被告之犯罪所得
      ，本應依上開規定沒收，惟被告均已與被害人楊俊楠、趙
      怡晴、廖方晽、李映嫻及黃寀禎5 人達成調解並給付部分
      款項，業如前述，如再宣告沒收，恐有過苛之虞，爰不予
      宣告沒收。
據上論斷，應依刑事訴訟法第273 條之1 、第299 條第1 項前段
，刑法第339 條第1 項、第339 條之2 第1 項、第41條第1 項前
段、第8 項、第55條前段、第51條第5 款、第38條之1 第1 項前
段、第3 項，刑法施行法第1 條之1 ，判決如主文。
本案經檢察官游淑玟提起公訴，檢察官范文欽到庭執行職務。
中    華    民    國   111    年    2     月    15    日
                  刑事第五庭  法  官    黃政忠
以上正本證明與原本無異
如不服本判決應於收受送達後20日內向本院提出上訴書狀，並應
敘述具體理由；如未敘述上訴理由者，應於上訴期間屆滿後20日
內向本院補提理由書（均須按他造當事人之人數附繕本）「切勿
逕送上級法院」。
「因疫情而遲誤不變期間，得向法院聲請回復原狀」
中    華    民    國   111    年    2     月    16    日
                              書記官    儲鳴霄
附錄本判決論罪科刑法條：
刑法第339 條
意圖為自己或第三人不法之所有，以詐術使人將本人或第三人之
物交付者，處5 年以下有期徒刑、拘役或科或併科50萬元以下罰
金。
以前項方法得財產上不法之利益或使第三人得之者，亦同。
前二項之未遂犯罰之。
刑法第339 條之2
意圖為自己或第三人不法之所有，以不正方法由自動付款設備取
得他人之物者，處3 年以下有期徒刑、拘役或30萬元以下罰金。
以前項方法得財產上不法之利益或使第三人得之者，亦同。
前二項之未遂犯罰之。
 附表一：
┌──┬─────────┬───────────┬────┐
│編號│提領時間          │提領地點              │提領金額│
├──┼─────────┼───────────┼────┤
│1   │107 年10月12日16時│高雄市○○區○○路573 │15萬元  │
│    │42分3 秒          │號之台新銀行自動櫃員機│        │
├──┼─────────┼───────────┼────┤
│2   │107 年10月13日2 時│新竹縣○○鄉○○路○段 │2萬元   │
│    │26分0 秒          │154號之OK超商內       │        │
├──┼─────────┼───────────┼────┤
│3   │107 年10月13日2 時│新竹縣○○鄉○○路○段 │2萬元   │
│    │26分28秒          │154號之OK超商內       │        │
├──┼─────────┼───────────┼────┤
│4   │107 年10月13日2 時│新竹縣○○鄉○○路○段 │2萬元   │
│    │27分9 秒          │154號之OK超商內       │        │
├──┼─────────┼───────────┼────┤
│5   │107 年10月15日16時│臺北市○○區○○○路  │1萬元   │
│    │12分53秒          │572號之統一超商內     │        │
├──┴─────────┴───────────┼────┤
│                                                │總計：22│
│                                                │萬元    │
└────────────────────────┴────┘
 附表二：
┌─┬─────────┬─────┬─────┬────┬─────┐
│編│合會內容          │冒標時間  │被冒標人  │冒標金額│詐得金額  │
│號│                  │          │          │        │(新臺幣)  │
├─┼─────────┼─────┼─────┼────┼─────┤
│1 │自107 年4 月2 日起│107 年5 月│楊俊楠（會│500元   │8萬6,500元│
│  │，每會金額為3000元│28日      │單標示為「│        │          │
│  │之合會A ，每7 日開│          │南仔」）  │        │          │
│  │標1 次，共33會。  │          │          │        │          │
│  ├─────────┴─────┴─────┴────┴─────┤
│  │計算方式：8 會死會共24,000元＋24會活會共60,000元＋向楊俊楠收取之│
│  │該次會款2,500 元=86,500 元                                      │
├─┼─────────┬─────┬─────┬────┬─────┤
│2 │自107 年5 月2 日起│107 年8 月│楊俊楠（會│400元   │9萬1,800元│
│  │，每會金額為3000元│15日      │單標示為「│        │          │
│  │之合會A ，每7 日開│          │南仔」）  │        │          │
│  │標1 次，共33會。  │          │          │        │          │
│  ├─────────┴─────┴─────┴────┴─────┤
│  │計算方式：15會死會共45,000元＋17會活會共44,200元＋向楊俊楠收取之│
│  │該次會款2,600 元=91,800 元                                      │
├─┼─────────┬─────┬─────┬────┬─────┤
│3 │自107 年5 月2 日起│107 年8 月│趙怡晴（會│400元   │9萬2,600元│
│  │，每會金額為3,000 │29日      │單標示為「│        │          │
│  │元之合會A ，每7 日│          │秀」）    │        │          │
│  │開標1 次，共33會。│          │          │        │          │
│  ├─────────┴─────┴─────┴────┴─────┤
│  │計算方式：17會死會共51,000元＋15會活會共39,000元＋向趙怡晴收取之│
│  │該次會款2,600 元=92,600 元                                      │
├─┼─────────┬─────┬─────┬────┬─────┤
│4 │自107 年4 月2 日起│107 年7 月│廖方晽（會│400元   │9萬2,600元│
│  │，每會金額為3000元│30日      │標示為「海│        │          │
│  │之合會A ，每7 日開│          │洋」）    │        │          │
│  │標1 次，共33會。  │          │          │        │          │
│  ├─────────┴─────┴─────┴────┴─────┤
│  │計算方式：17會死會共51,000元＋15會活會共39,000元＋向廖方晽收取之│
│  │該次會款2,600 元=92,600 元                                      │
├─┼─────────┬─────┬─────┬────┬─────┤
│5 │自107 年5 月2 日起│107 年6 月│廖方晽（會│500元   │8萬6,000元│
│  │，每會金額為3000元│20日      │標示為「海│        │          │
│  │之合會B ，每7 日開│          │洋」）    │        │          │
│  │標1 次，共33會。  │          │          │        │          │
│  ├─────────┴─────┴─────┴────┴─────┤
│  │計算方式：7 會死會共21,000元＋25會活會共62,500元＋向廖方晽收取之│
│  │該次會款2,500 元=86,000 元                                      │
├─┼─────────┬─────┬─────┬────┬─────┤
│6 │自107 年8 月2 日起│107 年9 月│廖方晽（會│800元   │7萬9,000元│
│  │，每會金額為3000元│27日      │標示為「海│        │          │
│  │之合會，每7 日開標│          │洋」）    │        │          │
│  │1 次，共33會。    │          │          │        │          │
│  ├─────────┴─────┴─────┴────┴─────┤
│  │計算方式：8 會死會共24,000元＋24會活會共52,800元＋向廖方晽收取之│
│  │該次會款2,200 元=79,000 元                                      │
├─┼─────────┬─────┬─────┬────┬─────┤
│7 │自107 年4 月2 日起│107 年8 月│李映嫻（會│400元   │9萬3,400元│
│  │，每會金額為3000元│13日      │單標示為「│        │          │
│  │之合會A ，每7 日開│          │荔枝」）  │        │          │
│  │標1 次，共33會。  │          │          │        │          │
│  ├─────────┴─────┴─────┴────┴─────┤
│  │計算方式：19會死會共57,000元＋13會活會共33,800元＋向李映嫻收取之│
│  │該次會款2,600 元=93,400 元                                      │
├─┼─────────┬─────┬─────┬────┬─────┤
│8 │自107 年5 月2 日起│107 年6 月│李映嫻（會│500元   │9萬4,500元│
│  │，每會金額為3000元│27日      │單標示為「│        │          │
│  │之合會A ，每7 日開│          │荔枝」）  │        │          │
│  │標1 次，共33會。  │          │          │        │          │
│  ├─────────┴─────┴─────┴────┴─────┤
│  │計算方式：8 會死會共32,000元＋24會活會共60,000元＋向李映嫻收取之│
│  │該次會款2,500 元=94,500 元                                      │
├─┼─────────┬─────┬─────┬────┬─────┤
│9 │自107 年4 月2 日起│107 年7 月│黃寀禎（會│400元   │9萬2,200元│
│  │，每會金額為3000元│23日      │單標示為「│        │          │
│  │之合會，每7 日開標│          │阿立」或「│        │          │
│  │1 次，共33會。    │          │阿羿」，係│        │          │
│  │                  │          │黃寀禎承接│        │          │
│  │                  │          │之合會）  │        │          │
│  ├─────────┴─────┴─────┴────┴─────┤
│  │計算方式：16會死會共48,000元＋16會活會共41,600元＋向黃寀禎收取之│
│  │該次會款2,600 元=92,200 元                                      │
├─┼─────────┬─────┬─────┬────┬─────┤
│10│自107 年3 月23日起│107 年9 月│黃寀禎（會│800元   │15萬5,200 │
│  │，每會金額為5000元│23日      │單標示為「│        │元（起訴書│
│  │之合會，每7 日開標│          │小蔓」）  │        │誤載為15萬│
│  │1 次，共33會。    │          │          │        │5,2000元）│
│  ├─────────┴─────┴─────┴────┴─────┤
│  │計算方式：26會死會共130,000 元＋5 會活會共21,000元＋向黃寀禎收取│
│  │之該次會款4,200 元=155,200元                                    │
└─┴────────────────────────────────┘
